臺灣桃園地方法院民事判決　　　九十三年度簡上字第一九四號
上　訴　人　甲○○
　　　　　　　　　　　六樓
被上訴人　　乙○○
上列當事人間請求遷讓房屋等事件，上訴人對於中華民國九十三
年九月二十日本院桃園簡易庭九十三年度桃簡字第九三Ｏ號第一
審判決提起上訴，於九十四年一月二十五日言詞辯論終結，本院
判決如下：
    主      文
原判決廢棄。
被上訴人在第一審簡易之訴及假執行之聲請均駁回。
第一、二審訴訟費用由被上訴人負擔。
    事      實
壹、上訴人方面：
一、聲明：
（一）原判決廢棄。
（二）被上訴人在第一審簡易之訴及假執行之聲請均駁回。
二、陳述：
    上訴人係居住於台中市，並無北上向被上訴人承租門牌號碼
    為桃園縣桃園市○○○街一九九號一樓之房屋（下稱系爭房
    屋）。而本案洵係上訴人前於民國八十九年九月十六日凌晨
    四時許，在台中市○○○街五巷三號前，遭第三人丙○○強
    盜財物及相關
    判處有期徒刑八年在案，然被上訴人之
    始終未能追回，相信上開證件，早已被丙○○轉交他人遭不
    法使用。多年來上訴人為此屢屢被催討款項甚至被訴，致時
    而往返於金融、電信及司法機關，不斷解釋說明上情，不堪
    其擾。本件兩造間確就系爭房屋無租賃關係存在，且上訴人
    亦未占有使用系爭房屋，被上訴人提起本訴，在主體上確有
    錯誤，應駁回其訴。
三、證據：提出臺灣臺中地方法院八十九年度訴字第二五七二號
    刑事判決影本乙件為證。
貳、被上訴人方面：
一、聲明：求為判決駁回上訴。
二、陳述：除與原判決記載相同者，茲引用之外，補稱：
    訂立系爭租賃契約時，伊係在檢視過名義為上訴人之
    後，即與執該
    決後亦未出面與伊協商。另本件上訴人確非當初與其訂約之
    承租人，但兩人有些相像，似為姐妹。
三、證據：均援用第一審所提證據。
    理      由
一、本件被上訴人起訴主張上訴人於九十二年七月二十日向其承
    租系爭房屋，約定租賃期間自九十二年七月二十日起至九十
    三年七月十九日止，每月租金新臺幣（下同）二萬元，並應
    於每月二十日以前給付。詎被告自九十二年十月份起至九十
    三年七月十九日止，共有九個月未繳納租金，總共積欠一十
    八萬元之租金。且上訴人於租賃期限屆滿後又拒絕遷讓系爭
    房屋，屢經催討，被告均置之不理。兩造之租賃期間既已屆
    滿，則上訴人自屆滿翌日即九十三年七月二十日起即屬無權
    占有系爭房屋，其應從前開日期起，按月賠償被上訴人相當
    於租金之損害金二萬元。爰依租賃契約及不當得利之法律關
    係，請求上訴人遷返系爭房屋，並給付積欠之租金十八萬元
    ，暨自租期屆至之翌日起至返還系爭房屋止，相當於租金利
    益之不當得利等語；上訴人則以伊係居住於台中市，並無北
    上向被上訴人承租系爭房屋，亦未占有使用系爭房屋，被上
    訴人提起本訴，在主體上確有錯誤，應駁回其訴等語資為抗
    辯。
二、經查：被上訴人於九十二年七月二十日與執名義為「甲○○
    」
    九十二年七月二十日起至九十三年七月十九日止，每月租金
    二萬元；另上訴人與承租系爭房屋之執名義為「甲○○」身
    分證之人確非同一人；又上訴人未曾占有、使用系爭房屋等
    情，業據兩造於本院九十四年一月二十五日行言詞辯論程序
    時一致陳述無訛，並有被上訴人所提出關於系爭房屋之租賃
    契約書影本乙件為證，準此，堪認系爭租賃契約之承租人及
    租期屆至後占有、使用系爭租賃物之人均非本件上訴人。
三、按租賃者，謂當事人約定，一方以物租與他方使用、收益，
    他方支付租金之契約；承租人應依約定日期，支付租金，而
    租賃關係於期限屆滿時消滅後，承租人應返還租賃物，此為
    民法第四百二十一條第一項、第四百三十九條前段及第四百
    五十條第一項、第四百五十五條前段所明定；又「無法律上
    原因而受利益，致他人受損害者，應返還其利益，為民法第
    一百七十九條所明定。而無權占有他人土地，可能獲得相當
    於租金之利益，為社會通常之觀念」，亦有最高法院六十一
    年台上字第一六九五號判例可資參照。惟上開法文及判例之
    適用，分別係以當事人間有租賃契約關係、及無權占有他人
    之物為前提，租賃契約當事人以外之人或未曾占有、使用他
    人所有、管領物之人自無負擔租金給付、租賃物返還或返還
    相當租金之不當得利之責。本件上訴人既非為系爭租賃契約
    之承租人，亦非租期屆至後占用系爭租賃物之人等情，已如
    前述，揆諸上開說明，上訴人自無依系爭租賃契約負擔給付
    租金、返還系爭房屋及給付相當租金之不當得利之義務。
四、綜上所述，被上訴人依租賃契約關係及不當得利之法律關係
    請求上訴人應將系爭房屋返還、給付租金及返還給付相當租
    金之不當得利予被上訴人，為無理由，應予駁回。從而，原
    審依被上訴人之聲明判命上訴人負擔上開義務，並依職權宣
    告假執行，自有未洽，上訴意旨指摘原判決不當，請求廢棄
    改判，為有理由，由本院廢棄原審判決，並駁回被上訴人在
    第一審之請求。又本件被上訴人在第一審之請求既經駁回在
    案，則其假執行之聲請即失所附麗，爰併駁回此部分聲請。
    末者，本件事證已臻明確，兩造其餘攻擊防禦方法，核與本
    案事實及判決結果不生影響，爰不予一一審究，併此敘明。
據上論結，本件上訴為有理由，依民事訴訟法第四百三十六條之
一第三項、第四百五十條、第七十八條，判決如主文。
中　華　民　國 　九十四  　年　  一 　月　　三十一　　日
                    臺灣桃園地方法院民事第二庭
                        審判長法　官　劉克聖
                              法　官　范明達
                              法　官　石有為
上列正本證明與原本無異
本判決不得上訴。
                              書記官　黃棟楠
中　華　民　國 　九十四  　年　  一 　月　　三十一　　日
